【裁判字號】    89,上訴,226
【裁判日期】    890426
【裁判案由】    毒品危害防制條例
【裁判全文】
臺灣高等法院臺南分院刑事判決              八十九年度上訴字第二二六號    Ｃ
      上  訴  人
      即  被  告  乙  ○  ○
      選任辯護人  鄭  和  傑  律師
右上訴人因毒品危害防制條例案件，不服臺灣台南地方法院八十八年度訴字第八三七
號中華民國八十九年一月十八日第一審判決（起訴案號：臺灣台南地方法院檢察署八
十八年度偵字第三五五○號），提起上訴，本院判決如左：
      主      文
上訴駁回。
      事      實
一、乙○○意圖營利，基於概括之犯意，自民國（下同）八十七年底起至八十八年一
    月間，在台南縣永康市○○路二五七號前等地，連續四次每次販賣價格為每一包
    新台幣（下同）一千元，販賣第二級毒品安非他命予甲○○共四千元，又連續七
    次販賣第二級毒品安非他命給丁○○，每次販賣價格為一千元至二千元不等（至
    少有一次二千元，其餘六次為一千元，共計乙○○至少販毒所得八千元）。另於
    八十八年一月間，在台南縣永康市○○路二五七號前，意圖營利，販賣一次第一
    級毒品海洛因給丙○○，販賣價格為一千元。嗣於八十八年一、二月間，警方查
    獲丁○○、甲○○、丙○○有施用毒品之行為，經渠等供出毒品之來源，始查悉
    上情。
二、案經台南市警察局移送台灣台南地方法院檢察署檢察官偵查起訴。
      理      由
一、訊之上訴人即被告乙○○矢口否認有販賣毒品安非他命給丁○○、甲○○及販賣
    毒品海洛因給丙○○之行為，辯稱：伊曾經拿毒品安非他命給丁○○、甲○○二
    人，並沒有賣安非他命給丁○○，乃係曾向他借七千元，後來向伊取走一包安非
    他命充做利息，七千元業已還他，而因伊與丁○○之弟於八十六年有鬥毆情事及
    丁○○懷疑其被遭查獲係因伊檢舉之故，致丁○○心生怨隙而對伊為不利之證詞
    ；又伊雖認識綽號黑仔之甲○○，然沒有將毒品賣給黑仔，是黑仔拿錢要伊替他
    購買毒品安非他命，買得後並一起在伊家中吸食；伊未吸用海洛因，亦不認識丙○○，沒有販賣毒品予丙○○云云。惟查：
(一)販賣第二級毒品安非他命部分：訊之證人甲○○於警訊時供稱：伊所購買的安非
    他命是向老張買的，有時扣○九四一─六一二四五二或打0000000號電話
    聯絡交易地點，共購買過五次每次均一千元，第一次在八十八年一月五日晚上一
    時許在永康市○○路一家美髮院外，其他四次日期已忘記，地點均在老張住的附
    近等情；而其於偵訊及原審訊問時除就購買次數改稱三、四次，每次一千元或二
    千元外，其餘陳述與警訊時所供述之購買連絡方式及地點均相同；於原審訊問時
    陳稱：「每次我打電話給被告買毒品，他說沒有貨，但我們約定地點見面，我將
    錢交給被告，十幾分鐘後，被告會拿毒品交付給我」等情，其前後陳述大致一致
    ，具體而明確，堪信為真實，則其至少曾以每次一千元向被告購買至少四次。參
    以被告於警訊時既坦稱甲○○（綽號黑仔）拿錢要伊替他買安非他命等語，而於
    原審及本院訊問時則承稱伊有交付毒品給甲○○，是因一位綽號秀秀之女子帶甲○○到他家問伊有無毒品，他們拿一千元給伊等語，顯見被告至少確曾交付價值
    一千元之安非他命予甲○○無誤。又證人丁○○於警訊及原審訊問時供稱：其約
    於被查獲（即八十八年一月二十四日）四、五天前向被告購買過安非他命，八十
    七年至八十八年間共買了六、七次左右，每次買一小包價格為一至二千元不等，
    又其於偵查中除陳稱其向被告購買過四、五次毒品，然對確實之購買次數記憶不
    清外復證述稱：其確有借被告七千元，但被告已還債，其每次以一、二千元向被
    告買四、五次，有先向被告拿安非他命，事後再付錢，但跟被告向其借的七千元
    沒有關係。其與被告是國中同學，知道被告有在吸才向被告買，都在永康市○○
    路被告家門口拿取毒品，被告的聯絡電話是0000000號等情（八十八年三
    月二十三日偵訊筆錄參見）；雖被告辯稱丁○○因與伊有前開怨隙方為對伊不利
    之證詞云云，惟查，被告既於原審訊問時自承伊確有於八十八年過年前向丁○○
    借七千元，約一星期左右入監前即已陸續還清，一、二次以安非他命抵償等語（
    原審八十八年八月十九日訊問筆錄參見），而丁○○對被告已還清債款一節亦承
    認屬實，則其等債權債務關係已經清楚，衡情證人丁○○要無因債務糾紛而挾怨
    報復之理，又倘若證人丁○○對被告於八十六年間與其弟弟間之鬥毆事件心存芥
    蒂，焉會於八十八年一月間仍同意借款予被告之理；嗣證人丁○○於本院仍結證
    稱：確有向被告買七次毒品，有時一千元、有時二千元等語，雖證人前後供述不
    盡一致，然其所供基本事實相同，仍非不得採為證據，是被告有連續販賣毒品安
    非他命之事實，殆無疑義。被告上開所辯應係避重就輕之詞，委無可採。
(二)被告販賣第一級毒品海洛因部分：證人丙○○於警訊時供稱：伊所施用之毒品海
    洛因是向「老張」購買，由伊直接到網寮附近一家美髮院找到老張才拿錢給老張
    ，老張才從美髮院內拿毒品給伊等語，又於警訊被訊及有關其係如何得知老張有
    在販賣毒品時，其供稱：「因為我之前都向綽號『朱頭』所購買，而『朱頭』都
    與『老張』在那家美髮院內，朱頭被抓之後我就到該美髮院找老張問老張有沒有
    辦法，所以才向老張買毒品」，並經警方提示被告乙○○之口卡片上之照片供丙○○指認朱頭即為朱志宗，而老張即是乙○○無訛；又證人丙○○於偵查中亦結
    證稱：「我只向他（按老張）買一次（海洛因），我向他買一千元，他不太敢賣
    我，說我第一次向他買」、「（問：如何買？）去他姊姊開的理髮店，附近有墓
    場．．是我的朋友陳家憲介紹去買的（海洛因）」、「（問：何時向乙○○購買
    毒品？）過年前，沒多久他就被抓，應該是他先被抓，警察再去找我，因警察有
    問我向他買幾次」、「（問：朱頭與老張都在那家美髮院內？）是，他們都在那
    邊」等語（參見八十八年六月二十三日偵訊筆錄），而於原審訊問時復結證其於
    警訊及偵查中所言屬實，繼參諸被告確因施用毒品案件於八十八年二月三日經裁
    定送勒戒所觀察勒戒，有原審被告全國前案紀錄表在卷可稽，故被告送觀察勒戒
    之時間核與證人丙○○所述其過年前購買後「老張」即被抓之時間相符；又被告
    自承其確實認識陳家憲及朱志宗，而朱志宗確係住在其家中，而其家住台南縣永
    康市○○路二五七號確為美髮院且有一條路可通往墓場等情，在在均與丙○○所
    陳述之購買毒品有關之人、事、地等情節均多所吻合，且證人朱志宗到庭證稱：
    被告之綽號為「老張」，伊確曾在被告家中出入等情屬實（原審八十八年八月十
    九日訊問筆錄參見）。雖證人丙○○曾於原審訊問時一度陳稱伊係於八十八年二
    月間向鬍鬚張購買海洛因一千元等語，被告乃據此辯稱其早於八十八年一月三十
    一日遭永康分局拘留至翌日二月一日中午時分移送地檢署方為釋放，而於二月二
    日復前往勒戒所觀察勒戒，故不可能於二月間販賣毒品予丙○○，惟衡情一般施
    用毒品之人無法確切認得對其購買毒品日期，係與常情無違，且隨時間經過日久
    而記憶日漸模糊亦理所當然，況丙○○於本院訊問時陳稱：伊於八十八年一月有
    叫陳佳憲（不知住何地）去向被告買海洛因云云。足認丙○○於警訊、偵查所述
    之基本事實堪信為真，尚無從因其有關購買正確日期或方式記憶有誤，遽認證人
    丙○○之證詞不可採，而為被告有利事實之認定。再參諸被告之住處常有施用毒
    品之人出入，而其朋友朱志宗、程駿豪在其住處吸毒亦為警當場查獲，有八十七
    年十二月十四日之執行搜索報告存卷可考，而其於另案（八十八年度偵字第三二
    八七號）在台南市第五分局所採集之尿液經送驗結果，呈嗎啡及安非他命陽性反
    應，有台南市衛生局八十八年二月二十四日檢驗成績書存卷可按，足徵被告所辯
    其未吸用海洛因衡情應無販賣海洛因毒品之可能之辯詞，顯係卸責之詞，不可採
    信。本件事證已臻明確，被告販賣第一級毒品海洛因、第二級毒品安非他命犯行
    均堪認定。
二、按海洛因、安非他命分別係毒品危害防制第二條第二項第一、二款所稱之第一級
    、第二級毒品。核被告販賣毒品安非他命予甲○○、丁○○二人，所為係犯同條
    例第四條第二項之販賣第二級毒品罪。被告販賣第一級毒品海洛因予丙○○則係
    犯同條例第四條第一項之販賣第一級毒品罪。其持有第一級、第二級毒品之低度
    行為應為販賣第一級、第二級毒品之高度行為所吸收，均不另論罪。又其先後數
    次販賣安非他命犯行，時間緊接，犯罪構成要件相同，顯係基於概括之犯意反覆
    為之，應依連續犯之規定論以一罪並加重其刑，除其法定最重本刑無期徒刑部分
    ，依法不得加重外，有期徒刑部分，並依法加重其刑，併此敘明。其所犯上開二
    罪之間，犯意各別，犯罪構成要件互殊，應予分論併罰。末按被告先後販賣毒品
    安非他命予證人甲○○、丁○○二人雖至少達十一次，惟每次僅一至二千元，而
    販賣海洛因予證人丙○○則僅有一次，且僅販得一千元，相較於大盤毒梟而言，
    仍屬戔戔之數，兼以被告自身亦施用毒品，其上揭犯行，顯係為供應吸毒之大量
    開銷所致，犯罪情狀非無可憫，情輕法重，原審認為縱分別就販賣安非他命及海
    洛因各科處法定低度刑有期徒刑七年及無期徒刑，仍嫌過重，爰依刑法第五十九
    條規定減輕其刑，販賣安非他命部分，並依法先加重後減輕之。原審引依毒品危
    害防制條例第四條第一項、第二項、第十九條第一項，刑法第十一條前段、第五
    十六條、第五十一條第五款、第五十九條、第三十七條第二項之規定，並審酌被
    告所犯販賣毒品供人施用，殘害他人身心健康至鉅，販賣之次數及數量、犯罪所
    得、犯罪動機、目的、手段、犯後矢口犯行等一切情狀，就販賣第二級毒品部分
    ，量處有期徒刑陸年，就販賣第一級毒品量處有期徒刑柒年陸月，並定應執行刑
    為有期徒刑壹拾參年，並依刑法第三十七條第二項規定，就被告所犯毒品危害防
    制條例第四條第一項販賣第一級毒品罪部分，依其犯罪之性質，及被告忽視法紀
    之程度，認有宣告褫奪公權之必要，併宣告褫奪公權之期間陸年，以示懲儆。
三、又被告販賣毒品安非他命予甲○○四次，每次一包一千元，共計販賣所得為四千
    元，販賣毒品安非他命予丁○○七次，每次一千至二千元不等，則被告此部分販
    賣所得至少有一次二千元，其餘六次每次至少一千元，共計至少販得八千元，而
    總計被告販賣毒品安非他命所得至少為一萬二千元；販賣毒品海洛因一次予丙○○，販得一千元，總計被告販賣上開毒品所得為一萬三千元，均為被告犯罪所得
    之財物，雖未扣案，然不能證明業已費失，併依毒品危害防制條例第十九條第一
    項之規定宣告沒收，如全部或一部不能沒收時，以其財產抵償之。本院經核原判
    決認事用法俱無不合，量刑亦稱妥適，被告上訴意旨否認犯罪，空言指摘原判決
    不當，並無可取，為無理由，應予駁回。
據上論結，應依刑事訴訟法第三百六十八條，判決如主文。
本案經檢察官吳忠賢到庭執行職務。
中    華    民    國      八十九      年      四      月      二十六    日
                                  臺灣高等法院臺南分院刑事第三庭
                                      審判長法官  黃    聰    明
                                            法官  黃    三    哲
                                            法官  林    勝    木
右正本證明與原本無異。
如不服本判決，應於判決送達後十日內向本院提出上訴狀，其未敘述理由者並應於提
出上訴狀後十日內向本院補提理由書（應附繕本)。
                                      法院書記官  吳    秋    賢
中    華    民    國      八十九      年      四      月      二十八    日
附錄法條：
毒品危害防制條例第四條第一項：製造、運輸、販賣第一級毒品者，處死刑或無期徒
                              刑，處無期徒刑者，得併科新臺幣一千萬元以下罰
                              金。
                      第二項：製造、運輸、販賣第二級毒品者，處無期徒刑或七
              年以上有期徒刑，得併科新臺幣七百萬元以下罰金
                              。


司法院資訊處製作；財團法人民間司法改革基金會備份。
